臺灣宜蘭地方法院刑事裁定
111年度聲字第600號
聲明異議人
即  受刑人  賴文傑



上列聲明異議人即受刑人因過失致死案件，對於臺灣宜蘭地方檢
察署檢察官執行之指揮（111年度執再廉字第138號）聲明異議，
本院裁定如下：
    主  文
聲明異議駁回。
    理  由
一、聲明異議意旨略以：聲明異議人即受刑人（下稱受刑人）前
    因過失致死案件，經本院以110年度交訴字第33號判決處有
    期徒刑3月，經臺灣宜蘭地方檢察署檢察官准予易服社會勞
    動，然受刑人嗣因另案於民國111年7月13日至同年11月9日
    經羈押，致無從履行社會勞動，而於111年11月9日經准予具
    保停止羈押後，旋經檢察官拘提到案，並收受111年度執再
    廉字第138號執行指揮書，無視受刑人係因另案在押而未能
    如期履行社會勞動，且在押期間亦未經檢察官傳喚執行社會
    勞動，檢察官逕行拘提受刑人並送監執行，於法應有未合，
    爰依法聲明異議，請求撤銷執行指揮命令等語。
二、按受刑人或其法定代理人或配偶，以檢察官執行之指揮為不
    當者，得向諭知該裁判之法院聲明異議；法院應就異議之聲
    明裁定之，刑事訴訟法第484條及第486條分別定有明文。次
    按執行裁判由為裁判法院對應之檢察署檢察官指揮之；依刑
    法第41條易服社會勞動者，由指揮執行之檢察官命令向該管
    檢察署指定之政府機關、政府機構、行政法人、社區或其他
    符合公益目的之機構或團體提供勞動，並定履行期間；又第
    467條停止執行之規定，於易服社會勞動準用之，刑事訴訟
    法第457條第1項前段、第479條、第480條第3項分別定有明
    文。次按易服社會勞動之履行期間，參酌個案易服社會勞動
    時數之多寡、社會勞動人之身心健康、家庭、工作或學業狀
    況等各項因素決定之，徒刑、拘役易服社會勞動之履行期間
    ，依刑法第41條第5項規定，最長不得逾1年；易服社會勞動
    履行期間內，發生刑事訴訟法第467條停止執行之事由者（
    指心神喪失、懷胎5月以上、生產未滿2月、現罹疾病，恐因
    執行而不能保其生命之情形），停止社會勞動之執行；發生
    刑事訴訟法第467條以外且不可歸責於社會勞動人之事由，
    致社會勞動人無法履行社會勞動者，於該事由消滅前，社會
    勞動之履行期間停止進行，並自該事由消滅之日起，與停止
    前已經過之期間合併計算。檢察機關辦理易服社會勞動作業
    要點第8點第1、5、6款定有明文。所謂不可歸責於社會勞動
    人之事由，指可歸責於執行機關（構）之事由、囑託其他檢
    察署執行、罹患法定傳染病、觀護人簽報結案未獲准許等。
    至是否屬於不可歸責於社會勞動人之事由，應依個案情節分
    別認定之（最高法院106年度台抗字第258號裁定意旨參照）
    。
三、經查：
　㈠受刑人因過失致死案件，經本院以110年度交訴字第33號判決
    處有期徒刑3月確定，前經臺灣宜蘭地方檢察署檢察官以110
    年度執字第2209號案執行，經檢察官准許受刑人易服社會勞
    動之聲請，履行期間為111年1月10日至同年9月9日止，受刑
    人至履行期間屆至日止，共履行293小時，嗣臺灣宜蘭地方
    檢察署檢察官以111年度執再字第138號執行受刑人所犯前揭
    案件之應執行刑有期徒刑3月，依法扣除受刑人前已履行之2
    93小時（以6小時折算1日；未滿1日者，以1日論；共計49日
    ）後，於111年11月9日發監執行在案；受刑人於111年7月13
    日至同年11月9日，因另案羈押於法務部○○○○○○○○等情，經
    本院依職權調閱臺灣宜蘭地方檢察署110年度執字第2209號
    、刑護勞字第229號、111年度執再字第138號卷核閱屬實，
    另有臺灣高等法院在監在押全國紀錄表附卷可佐，故本院為
    諭知上開罪刑之法院，受刑人自得向本院聲明異議，上開事
    實亦堪認定。
　㈡按刑事訴訟法第484條規定受刑人以檢察官執行之指揮為不當
    ，得向諭知該裁判之法院聲明異議者，係指檢察官就刑之執
    行或其方法違背法令，或雖非違法而因處置失當，致受刑人
    蒙受重大不利益者而言。又關於不得易科罰金而易服社會勞
    動折算徒刑之執行案件，於獲准許並履行部分社會勞動後，
    仍應執行原宣告刑之情形有二：①無正當理由不履行社會勞
    動，情節重大；②履行期間屆滿仍未履行完畢，刑法第41條
    第3項、第6項及檢察機關辦理易服社會勞動作業要點第12點
    第2款定有明文。上述兩項事由有別，之於仍執行原宣告刑
    ，係擇一成就之關係，後者不以情節重大為要件，乃基於「
    以勞代刑」或「以勞贖罪」之易刑處分，其履行不宜久延拖
    宕之刑事政策目的，以免減低即時刑懲之預防教化功能，有
    其獨立於前者之作用，此所以刑法第41條第5項規定易服社
    會勞動履行期間不得逾1年之故。查本件受刑人主張其未能
    於履行期間屆至時履行社會勞動完畢之原因係因其另案受羈
    押，復觀諸聲明異議意旨所附本院111年度訴字第310號案件
    111年11月9日審判筆錄及該案起訴書（即臺灣宜蘭地方檢察
    署111年度偵字第5620號、第5786號、第6404號、第5786號
    ）之犯罪事實，可知被告係因於該案故意涉犯販賣第三級毒
    品罪嫌而受羈押，又聲請意旨並未表明受刑人有心神喪失、
    懷胎5月以上、生產未滿2月、現罹疾病，恐因執行而不能保
    其生命之得停止執行之情事，且其未能於履行期間屆至時履
    行社會勞動完畢，亦無可歸責於執行機關（構）、囑託其他
    檢察署執行、觀護人簽報結案未獲准許、罹患法定傳染病等
    停止進行社會勞動履行期間之事由，是被告並無刑事訴訟法
    第467條所定之事由，而其因故意犯罪受羈押致未能於履行
    期間屆至時履行社會勞動完畢，亦難認係屬「刑事訴訟法第
    467條以外且不可歸責於受刑人事由」。
　㈢按社會勞動係以提供無酬的勞動服務，作為6個月以下有期徒
    刑、拘役或罰金易服勞役期間1年以下之一種替代措施，屬
    刑罰之一種易刑處分，仍具有處罰性質，而受刑人於檢察官
    指揮所定之履行期間屆滿仍未履行完畢，符合上揭應執行原
    宣告徒刑之事由，是檢察官以受刑人「履行期間屆滿仍未履
    行完畢」為由，就本件受刑人易服社會勞動之執行予以結案
    ，並指揮受刑人入監執行賸餘徒刑，於法並無違誤或不當。
　㈣聲明異議意旨雖認檢察官逕行拘提受刑人並送監執行於法不
    合，惟按受刑人或其法定代理人或配偶以檢察官執行之指揮
    為不當者，得向諭知該裁判之法院聲明異議，刑事訴訟法第
    484條定有明文。又該條所稱之聲明異議，必須檢察官執行
    之指揮為不當者，始得為之，所謂檢察官執行之指揮不當，
    係指就執行之指揮違法及執行方法不當等情形而言。至檢察
    官對於受判決確定之受刑人傳喚、拘提、通緝，僅係依同法
    第469條為刑罰執行前之強制處分而已，屬執行前之先行程
    序，非可認係檢察官之執行指揮，自無對之聲明異議之餘地
    （最高法院110年度台抗字第1238號裁定意旨參照）。是受
    刑人此部分之主張，核非本院所得審酌，併此敘明。
  ㈤綜上所述，受刑人提起本件聲明異議，為無理由，應予駁回
    。
據上論斷，應依刑事訴訟法第486條，裁定如主文。
中　　華　　民　　國　　111 　年　　12　　月　　9 　　日
                  刑事第五庭  法  官  李蕙伶
以上正本證明與原本無異。　　　　　　　　　
如不服本裁定，應於送達後五日內向本院提出抗告狀(附繕本)。
                              書記官  陳靜宜
中　　華　　民　　國　　111 　年　　12　　月　　9 　　日